【裁判字號】    97,易,2984
【裁判日期】    981201
【裁判案由】    侵占
【裁判全文】
臺灣臺北地方法院刑事判決              97年度易字第2984號
公  訴  人  臺灣臺北地方法院檢察署檢察官
被      告  甲○○
上列被告因侵占案件，經檢察官提起公訴（97年度偵字第6531號）
，本院判決如下：
    主  文
甲○○意圖為自己不法之所有，而侵占自己持有他人之物，處有
期徒刑陸月，如易科罰金，以新台幣壹仟元折算壹日。
    事  實
一、甲○○於民國96年11月間擔任坐落臺北市○○區○○街111
    號「東京凱悅大樓」之管委會祕書，受丁○○之妻戊○○之
    委託，代為辦理丁○○所有，位於上址5 樓之14套房之租屋
    事宜。於同年11月15日，甲○○將上開房屋出租予乙○○，
    約定每月租金為新臺幣（下同）1 萬7 千元，押金為3 萬4
    千元。竟意圖為自己不法所有，將乙○○先後3 次直接於「
    東京凱悅大樓」之大廳或透過該大樓櫃檯管理員交付甲○○
    之定金1 千元、押、租金2 萬5500元及押、租金5 萬1 千元
    ，以變易持有為所有之意思，予以侵占入己，未交付予晏志
    強，亦未告知出租之事實，總計侵占7 萬7500元。嗣於97年
    1 月間，丁○○委託家人至上址查看該屋現狀，始悉上情。
二、案經告訴人丁○○訴由臺北市政府警察局萬華分局報告臺灣
    臺北地方法院檢察署偵查起訴。
    理  由
壹、證據能力
    按被告以外之人於審判外之陳述，雖不符刑事訴訟法第159
    條之1 、159 條之2 、159 條之3 、159 條之4 等規定，而
    經當事人於審判程序同意作為證據，法院審酌該言詞陳述或
    書面陳述作成時之情況，認為適當者，亦得為證據。當事人
    、代理人或辯護人於法院調查證據時，知有第159 條第1 項
    不得為證據之情形，而未於言詞辯論終結前聲明異議者，視
    為有前項之同意，刑事訴訟法第159 條之5 定有明文。本案
    當事人就下述各項證據方法之證據能力，於言詞辯論終結前
    均未異議，而經本院審酌各該證據方法之作成時，並無其他
    不法之情狀，均適宜為本案之證據，依刑事訴訟法第159 條
    之5 之規定，有證據能力。
貳、實體方面：
一、認定事實部分：
    訊據被告甲○○固不否認其擔任東京凱悅別館社區秘書，並
    坦承有向乙○○收取定金1000元及交付房屋鑰匙等情，惟矢
    口否認有何侵占之犯行，辯稱：我並沒有向證人乙○○收取
    租金，如果有收取，代收物品登記簿上會有紀錄，不過我有
    讓乙○○先住，不知道她住多久；至於定金1000元，是用來
    繳交水電費云云。經查：
  (一)被告擔任東京凱悅別館社區秘書，受告訴人丁○○之妻即戊○○委託處理房屋出租事宜，業據被告自承在卷，且觀諸被
    告所提出之委託書內容（見97年度偵字第6531號偵查卷第39
    頁），顯見證人戊○○確有委託被告辦理房屋出租之情事。
  (二)證人乙○○於本院審理時證稱：我是從96年11月15日至97年
    2 月16日居住在該屋，我去看房子那天有給被告定金1 千還
    是2 千元，後來一共支付過2 次租金及押金，第一次是簽約
    的時候，是在大樓一樓大廳櫃檯前，我交給被告1 萬7 千元
    的租金及部分押金，押金我忘記是給多少。第二次是支付5
    萬1 千元，是交給櫃檯管理員，管理員說被告有來拿等語（
    見本院卷二第23至26頁）；於警詢時證稱：當時約定每個月
    租金1 萬7 千元，押金是3 萬4 千元，分4 期支付，我一共
    支付2 次，第一次是簽約的時候，我交給被告2 萬5500元，
    第二次是支付5 萬1 千元，是2 個月的租金及押金等語（見
    前揭偵查卷第12至16頁）；證人丙○○於警詢及本院審理時
    證稱：我與乙○○共同承租居住於該屋，有看到乙○○在大
    樓一樓大廳直接支付現金2 萬5500元給被告等語（見前揭偵
    查卷第22至23頁及本院卷第28頁），佐以被告於本院審理時
    自承：我有收取保證金，我知道他們有在住，有向證人乙○○催過租金、押金等語（見本院卷第28頁背面、第29頁），
    衡諸常情，若證人乙○○並未承租房屋、繳交租金，何以被
    告將房屋之鑰匙交付予證人乙○○，並得居住該處達數月，
    顯見被告確實有將房屋出租予證人乙○○，並分別向證人乙○○收取1000元、2萬5500元及5萬1千之款項，共計7萬7500
    元。被告雖否認有向乙○○收取押、租金，辯稱如果有收取
    租金，代收物品登記簿上會有紀錄，然代收物品登記簿係被
    告所紀錄之文書，縱未於代收物品登記簿上有所記載，亦難
    據此即得認定被告未收取該款項，且被告確有收取定金及押
    、租金之事實，業據證人乙○○、丙○○證述明確，其二人
    與被告原非認識，亦無恩怨嫌隙，自無設詞誣陷被告之必要
    ，被告所辯，尚非可採。
  (三)至於被告於偵查中供稱：戊○○的前房客水電費我代墊6000
    、7000元，定金1000元是戊○○還給我的，那定金1000元我
    就等房客之後給我錢時再一起結算，我也沒先抵掉，收據開
    給對方後會記錄在登記簿上云云（見前揭偵查卷第37頁），
    於本院審理時復改稱：定金1000元，我有跟戊○○說要來代
    墊水電費，並有開收據給證人乙○○，所以沒有記載在現金
    登記簿上云云（見本院卷二第44至45頁），非僅未能提出任
    何水電費代繳之證明，且對於收取款項開立收據後，是否須
    再記錄於登記簿上說詞不一，避重就輕，證人乙○○於本院
    審理時證稱：交付現金3 次，都沒有拿到任何收據等語，被
    告空言否認，尚非可採。
  (四)告訴人於警詢中表示：是在97年1 月26日由家人通知我才知
    道房屋已經出租，輾轉得知房屋出租給乙○○，被告並未將
    收取的租金交付予我，房屋的門鎖遭被告找人換過等語，核
    與證人戊○○證述情節大致相符，顯見被告確實並未將房屋
    業已出租告知告訴人，收取之租金亦未交付予告訴人。
  (五)綜上所述，本件事證明確，被告侵占前揭款項犯行，堪以認
    定，應予依法論科。
二、論罪科刑部分：
    核被告甲○○所為，係犯刑法第335條第1項之侵占罪。查被
    告於乙○○居住之數月期間內，在上址東京凱悅別館3 次侵
    占自己所持有他人之物，係於密接之時、地實施，且被害人
    同一，足認前述侵占行為之獨立性極為薄弱，依一般社會健
    全觀念，在時間差距上，難以強行分開，在刑法評價上，以
    視為數個舉動之接續施行，合為包括之一行為予以評價，較
    為合理，應屬接續犯，而為包括之一罪，應僅論以單一之侵
    占犯行。爰審酌被告甲○○受僱於公寓大廈管委會擔任社區
    秘書期間，受住戶委託代為處理房屋出租事宜，竟侵吞收取
    之租金，危害他人財產權益，且犯後否認犯行，迄未歸還所
    侵占款項，猶飾詞卸責，犯後態度不佳等一切情狀，量處如
    主文所示之刑。
據上論斷，應依刑事訴訟法第299 條第1 項前段，刑法第335 條
第1 項、第41條第1 項前段，刑法施行法第1 條之1 第1 項、第
2 項前段，判決如主文。
本案經檢察官高維駿到庭執行職務。
中    華    民    國    98    年    12    月     1    日
                  刑事第七庭    審判長法  官  林庚棟
                                      法  官  林勇如
                                      法  官  章曉文
以上正本證明與原本無異。
如不服本判決應於收受送達後10日內向本院提出上訴書狀，並應
敘述具體理由；其未敘述上訴理由者，應於上訴期間屆滿後20日
內向本院補提理由書（均須按他造當事人之人數附繕）「切勿逕
送上級法院」。
                                      書記官  林義盛
中    華    民    國    98    年    12    月    1    日
附錄本案論罪科刑法條：
中華民國刑法第335條
意圖為自己或第三人不法之所有，而侵占自己持有他人之物者，
處5 年以下有期徒刑、拘役或科或併科1 千元以下罰金。
前項之未遂犯罰之。

司法院資訊處製作；財團法人民間司法改革基金會備份。
